臺灣臺北地方法院刑事判決　　　　　　　　　　　　九十一年度訴字第一一二五號
　　公　訴　人　臺灣臺北地方法院檢察署檢察官
　　被　　　告　甲○○　男　三.
　　選任辯護人　謝新平律師
右列被告因偽造文書等案件，經檢察官提起公訴（九十一年度偵字第一七八○一號）
，本院判決如左：
    主  文
甲○○意圖為自己不法之所有，而侵占遺失物，處罰金參仟元，如易服勞役，以參佰
元折算壹日；又意圖為自己不法之所有，而侵占遺失物，處罰金壹仟元，如易服勞役
，以參佰元折算壹日；又意圖為自己不法之所有，而侵占遺失物，處罰金參仟元，如
易服勞役，以參佰元折算壹日。應執行罰金陸仟伍佰元，如易服勞役，以參佰元折算
壹日。又行使偽造私文書，足以生損害於他人，累犯，處有期徒刑陸月，如易科罰金
，以參佰元折算壹日，扣案之和信電訊股份有限公司行動電話申請書參份內申請人簽
名欄被告偽造之「丁○」署押共參枚，均沒收。
    事  實
一、甲○○前於民國八十四年間因妨害秩序罪，經本院判處有期徒刑十月確定，於八
    十五年六月十八日入監執行，並於八十六年三月三日假釋出監，於八十六年三月
    十三日縮刑假釋期滿執行完畢，仍不知悔改。甲○○竟意圖為自己不法之所有，
    並各別起意，分別於九十一年一月中旬在臺北市○○○路○段、於同年二月中旬
    在臺北市○○○路○段、於同年二月間在臺北市○○○路○段之大世紀電影院內
    拾獲被害人丁○所有之汽車駕駛執照、丙○○所有之中華民國國民身分證影本及
    乙○○所有之中華民國護照、香港入境許可證等物，進而予以侵占入己，並另基
    於行使偽造私文書及意圖為自己不法之所有之犯意，於九十一年二月十八日，持
    拾得之丁○駕駛執照，前往位於臺北縣蘆洲市○○路○段一二五號之震旦全球通
    訊股份有限公司（下簡稱震旦公司）蘆洲中山店門市，冒用丁○名義，申辦和信
    電訊股份有限公司（下簡稱和信公司）之0000000000號、00000
    00000號、0000000000號行動電話門號，並由甲○○在和信公司
    之行動電話服務申請書（各一式三聯）上填寫丁○年籍、住址等資料，並在申請
    書申請人簽章欄上偽造「丁○」署押共三枚而偽造私文書，再一次交付上開三份
    申請書予震旦公司承辦人員以行使，使該公司承辦人員陷於錯誤，誤認丁○有意
    申辦行動電話門號，而交付申辦之行動電話門號ＳＩＭ卡予甲○○，因而詐得行
    動電話門號ＳＩＭ卡，足以生損害於丁○、震旦公司及和信公司。之後甲○○即
    基於意圖使自己獲得免納電話費之財產上不法利益之概括犯意，自九十一年二月
    十九日至九十一年二月二十五日止，連續使用0000000000、0000
    000000號撥打電話，使電信單位陷於錯誤，誤認該門號為丁○使用而提供
    電信服務，甲○○因此享有無庸支付電話費之不法利益，分別詐得新臺幣（下同
    ）一千五百七十元及一千一百四十四元無庸付款之利益，足以生損害於丁○及和
    信公司。嗣於九十一年二月十九日零時三十分甲○○在臺北縣蘆洲市○○路上為
    警查獲，並在其身上扣得乙○○護照、香港入出許可證（已發還）、丙○○身分
    證影本及丁○駕駛執照影本各乙份。
二、案經臺北縣政府警察局三重分局報請臺灣臺北地方法院檢察署檢察官偵查起訴。
    理  由
一、訊據被告甲○○對於右揭犯罪事實於偵審中均坦承不諱，核與被害人丁○、丙○○、乙○○及證人即震旦公司蘆洲中山店店長林俊賢證述之情節相符，並有和信
    公司行動電話申請書三紙、乙○○所有之中華民國護照封面及內頁影本、香港入
    境許可證封面及內頁影本、丙○○所有之身分證影本、丁○所有之汽車駕駛執照
    影本、行動電話號碼0000000000、0000000000號之通話明
    細表、電話費帳單、贓物認領保管單、扣押物品目錄表等在卷可稽，事證明確，
    被告之犯行足堪認定，應予依法論處。
二、關於被告甲○○撿拾丙○○、丁○及乙○○遺失之物，並予以侵占入己，核其所
    為係犯刑法第三百三十七條侵占遺失物罪。又被告在和信公司行動電話服務申請
    書申請人簽名欄上偽造「丁○」之署押共三枚而偽造該服務申請書私文書，以示
    丁○向和信公司申請行動電話門號，而取得該行動電話ＳＩＭ卡，按行動電話Ｓ
    ＩＭ卡，可供通訊之使用，且在一定條件下具有可轉讓性，而有一定之財產價值
    ，顯具有財物之性質。被告於取得行動電話ＳＩＭ卡後，並使用該行動電話門號
    撥打電話，使電信單位及和信公司陷於錯誤，誤以為係和信公司客戶「丁○」所
    使用，因而提供撥接之電信服務，核其所為係犯刑法第二百十六條、第二百十條
    之行使偽造私文書罪、第三百三十九條第一項詐欺取財罪（被告以丁○名義取得
    行動電話ＳＩＭ卡之行為）及同條第二項之詐欺得利罪（被告取得行動電話ＳＩ
    Ｍ卡後撥打行動電話之行為）。被告多次侵占遺失物犯行，所犯雖係罪名相同，
    然均係各別起意，應予分論併罰。又被告偽造「丁○」署押行為係偽造私文書之
    部分行為，偽造私文書之低度行為為行使之高度行為所吸收，均不另論罪。被告
    於密接之時間內在同一地點即臺北縣蘆洲市○○路○段一二五號之震旦公司蘆洲
    中山店門市偽造該服務申請書之私文書三紙並進而行使，顯係接續地偽造並進而
    行使三紙偽造私文書行為，應論以單一行使偽造私文書罪。又被告多次詐欺得利
    之犯行，時間緊接、方法相同，觸犯構成要件相同之罪名，顯係基於概括犯意而
    為，為連續犯，應依刑法第五十六條規定論以一罪。而被告所犯詐欺取財罪、詐
    欺得利罪與行使偽造私文書罪數罪間，有方法目的之牽連關係，應從一重行使偽
    造私文書罪處斷。
三、因被告拾得丁○遺失之駕駛執照並予以侵占時尚難認即有冒用丁○姓名申辦行動
    電話之故意，是被告前開所犯侵占遺失物罪與行使偽造私文書罪間，應係個別起
    意，應予分論併罰。查被告前於八十四年間因妨害秩序罪經本院判處有期徒刑十
    月確定，於八十五年六月十八日入監執行，並於八十六年三月三日假釋出監，於
    八十六年三月十三日縮刑假釋期滿執行完畢，有臺灣高等法院被告全國前案紀錄
    表在卷可憑，被告五年以內再犯本件詐欺取財罪、詐欺得利罪與行使偽造私文書
    罪等有期徒刑以上之罪，核屬累犯，被告所犯詐欺取財罪、詐欺得利罪及行使偽
    造私文書罪均應依法加重其刑。爰審酌被告之品行、犯罪動機、目的、手段、所
    生之危害及犯罪後坦承不諱之態度等一切情狀，分別量處如主文所示之刑，並諭
    知易科罰金及易服勞役之折算標準，就侵占遺失物部分，並定其應執行之刑。扣
    案之和信公司行動電話申請書三紙內申請人簽名欄被告偽造之「丁○」署押共三
    枚，應依刑法第二百十九條之規定宣告沒收。又扣案之丁○所有駕駛執照及丙○○所有中華民國身分證影本，均非為被告所有，尚難依刑法第三十八條第一項第
    二款規定宣告沒收。
據上論斷，應依刑事訴訟法第二百九十九條第一項前段、刑法第五十六條、第二百十
六條、第二百十條、第三百三十七條、第三百三十九條第一項、第二項、第五十五條
、第四十七條、第五十一條第七款、第十款、第四十一條第一項前段、第四十二條第
二項前段、第二百十九條、罰金罰鍰提高標準條例第一條前段、第二條，判決如主文
。
本案經檢察官黃兆揚到庭執行職務。
中      華      民      國      九十一    年    十二    月      卅      日
                                      臺灣臺北地方法院刑事第七庭
                                          法  官  范智達
右正本證明與原本無異。
如不服本判決，應於判決送達後十日內，向本院提出上訴狀。
                                          書記官  賴敏慧
中      華      民      國      九十一    年    十二    月     三十一   日
附錄本案論罪科刑法條全文：
刑法第二百十條
偽造、變造私文書，足以生損害於公眾或他人者，處五年以下有期徒刑。
刑法第二百十六條
行使第二百十條至第二百十五條之文書者，依偽造、變造文書或登載不實事項或使登
載不實事項之規定處斷。
刑法第三百三十七條
意圖為自己或第三人不法之所有，而侵占遺失物、漂流物或其他離本人所持有之物者
，處五百元以下罰金。
刑法第三百三十九條
意圖為自己或第三人不法之所有，以詐術使人將本人或第三人之物交付者，處五年以
下有期徒刑、拘役或科或併科一千元以下罰金。
以前項方法得財產上不法之利益或使第三人得之者，亦同。
前二項之未遂犯罰之。
